臺灣高雄地方法院民事判決　　　　　 110年度雄小字第1958號
原　　　告　第一產物保險股份有限公司

法定代理人　李正漢　
訴訟代理人　廖常宏　
被　　　告　吳宜柔　
訴訟代理人　林慧哲　
　　　　　　吳明德　
上列當事人間請求損害賠償事件，經本院於民國110 年9 月27日
言詞辯論終結，判決如下：
    主      文
被告應給付原告新臺幣壹萬伍仟柒佰陸拾元及自民國一一○年五
月十四日起至清償日止按週年利率百分之五計算之利息。
原告其餘之訴駁回。
訴訟費用由被告負擔二分之一，餘由原告負擔。
本判決第一項得假執行。但被告如以新臺幣壹萬伍仟柒佰陸拾元
為原告供擔保後免為假執行。
    事實及理由
一、本件被告經合法通知，未於言詞辯論期日到場，核無民事訴
    訟法第386 條所列各款情形，爰依原告之聲請，由其一造辯
    論而為判決。
二、原告起訴主張：被告於民國108 年6 月27日18時許，騎乘車
    牌號碼000-0000號普通重型機車（下稱系爭機車），沿高雄
    市三民區聯興路由南往北方向行駛，在高雄市三民區河堤路
    50號前處（在聯興路上），因迴車不注意往來車輛，適原告
    所承保劉怡苓駕駛所有之車牌號碼000-0000號自用小客車（
    下稱系爭車輛），沿同路同向行駛於該處，其所駕駛之系爭
    車輛右側車身因而與系爭機車左前車頭發生碰撞（下稱系爭
    交通事故），又系爭車輛因系爭交通事故受損修復需費新臺
    幣（下同）36,584元（鈑金：7,500 元，塗裝：8,827 元，
    材料：20,257元），原告已依保險契約賠付上開必要修復費
    用，爰依保險法第53條第1 項規定，代位系爭車輛車主行使
    民法第184 條第1 項前段、第191 之2 條之損害賠償請求權
    ，提起本訴等情，並聲明：被告應給付原告36,584元，及自
    起訴狀繕本送達翌日起至清償日止，按週年利率百分之5 計
    算之利息。
三、被告具狀辯以：
  ㈠依警方之初步分析表所載，本件事故發生地點：高雄市三民
    區聯興路，為標有黃虛線的一般道路，按道路交通標誌標線
    號誌設置規則第149 條第1 項第2 款「黃虛線設於路段中，
    用以分隔對向車道」、第8 款「雙黃實線設於路段中，用以
    分隔對向車道，並雙向禁止超車、跨越或迴轉」準此，被告
    當時在「黃虛線」上待轉並無違反上開交通規範，此由執法
    員警當場並未對被告開立違規紅單即明。本件初步分析研判
    表率爾認定事故責任全部歸責於被告，對本件事實之認定失
    之偏頗。本件系爭車輛之駕駛人在一般未標有禁行機車的道
    路行駛，對前方車況應負有注意義務，而其應注意發現右前
    方待轉之被告機車有左轉之意圖，竟仍持續高速行駛，甚至
    讓系爭車輛偏向被告機車待轉處行駛，致擦撞系爭機車，應
    為本件事故主因。觀系爭車輛駕駛人從大順二路轉入聯興路
    ，而大順路與聯興路呈「T 」字交叉，距離被告機車停放位
    置僅百公尺，當時被告既已依交通規則在慢車道待轉而非直
    接左轉，故而不能排除系爭車輛駕駛人因駕駛技術不良或其
    他原因而釀禍。另觀系爭車輛輕微凹陷處係位於車身右邊中
    後方，而被告機車則僅前輪塑膠護板輕微擦傷，顯見被告機
    車因待轉係處於靜止狀態，而系爭車輛則處於高速行駛中，
    益徵系爭車輛駕駛人心存能快速通過之僥倖而造成本件事故
    。又被告機車係在系爭車輛右前方待轉，從而原告未注意前
    方有待轉之機車，竟偏離中心線於靠近慢車道處擦撞被告機
    車，是系爭車輛之駕駛人應負主要過失責任。
  ㈡本件原告主張之修繕費用偏離市場行情甚鉅，且原告及修理
    廠應知，若需被告負責修復，則修理完畢後原車拆除零件即
    屬於被告所有，職故，原告不通知或送達被告，且時間長達
    近兩年，殊為可議。就國產汽車之市場修繕行情而言，原告
    於本件主張之修繕費用應達重大損害之程度，惟查，本件擦
    撞事故於被告機車僅是車頭擦傷，依物理學動量平衡，原告
    汽車質量既遠大於被告機車質量，且汽車外殼鈑金亦遠較機
    車前輪塑膠護板堅硬，則系爭車輛按理不應有大於被告機車
    之損壞。復以原告自始未通知被告參與即放任前手債權人逕
    自進行修繕，並按期申請金額全數理賠，難昭公信。依據本
    件肇事相片圖，顯示系爭車輛僅鈑金輕微凹陷，並無損於正
    常功能，修繕費用不應超過5,000元。等語，資為抗辯。並
    聲明：㈠原告之訴駁回。㈡訴訟費用由原告負擔。㈢願供擔
    保，請准宣告免為假執行。
四、本件原告主張，被告機車與系爭車輛於上開時、地發生系爭
    交通事故，而系爭車輛受有車損，原告為系爭車輛之保險人
    已賠付系爭車輛車損等情，有高雄市政府警察局交通事故當
    事人登記聯單、道路交通事故現場圖、高雄市政府警察局道
    路交通事故照片13張、道路交通事故調查報告表㈠㈡-1、高
    雄市政府警察局道路交通事故談話紀錄表2 份、汽車保險計
    算書、發票附卷可查（本院卷第13-17 頁、第59-73 頁），
    且被告於答辯狀內，亦未表示爭執，堪信為真實。至原告主
    張，被告須負侵權行為損害賠償責任乙節，為被告所否認，
    並以前詞置辯。故本件爭點厥為：㈠原告主張被告有過失，
    有無理由？㈡原告請求被告賠償本件就系爭車輛之維修費用
    ，有無理由？㈢系爭車輛駕駛人劉怡苓是否與有過失，其過
    失比例為何？茲分述如下：
  ㈠原告主張被告有過失，有無理由？
  ⒈按汽車迴車前，應暫停並顯示左轉燈光或手勢，看清無來往
    車輛，並注意行人通過，始得迴轉，道路交通安全規則第10
    6 條第5 款定有明文。又按於劃設行車分向線之路段，按道
    路交通標誌標線號誌設置規則有關讓標線之規定，尚無不得
    跨越對向車道之限制；惟該等路段，如需跨越黃虛線至對向
    車道左轉時，係屬於迴車，應遵守道路交通安全規則第106
    條有關迴車之規定，有交通部路政司98 .11.16 路臺監字第
    0980415803號函釋可資參考。
  ⒉本院勘驗系爭交通事故現場，經警方與兩造之談話錄音（本
    院卷第130 至133   頁) 結果略以：
   ①被告部分：
     警方：妳看一下，肇事前駕駛重機車MML-3921沿聯興路南往
           北方向，當時妳從慢車道行駛，妳要左轉進入肇事
           地點的駕訓班，妳的左前車頭就去碰撞對方的車子
            ？
     被告：是，對。
     警方：但是當下妳沒有看到對方怎麼行駛的？
     被告：是。
     警方：當時妳車速大概多少有印象嗎？
     被告：我那時候是停在路邊。
     警方：大約速度是？
     被告：我那時是靜止的狀態。
     警方：所以妳當時是停在快車道是不是？
     被告：沒有，我是在那邊。
     警方：停在慢車道？
     被告：對。
     警方：因為車子只要有移動就一定有車速，只是多少而已
           。還是妳不清楚？
     被告：大概是1或2吧？因為我是轉而已。
     警方：所以當時ㄎㄟˊ到才知道有車禍？
     被告：嗯。
     警方：撞到車就馬上煞停了？
   ②劉怡苓部分：
     警方：妳看一下，肇事前駕駛自小客AWW-5265沿聯興路南
           往北方向，當時妳從快車道直行駛，妳有看到重機
           車MML-3921在道路上，但妳沒有特別去注意她的車
           子是怎麼行駛的，突然妳的右側車身就被碰撞到而
           肇事？
     劉怡苓：對。
     警方：當時妳車速大概多少有印象嗎？
     劉怡苓：大概20吧？因為剛轉彎，車速不會太快。
     警方：所以ㄎㄟˊ到時才知道有車禍？
     劉怡苓：對。
     警方：ㄎㄟˊ到之後就馬上煞停了？
     劉怡苓：對。
   ⒊依前揭勘驗內容顯見，被告於事故發生現場經警詢問時已
     坦認，欲跨越黃虛線至對向車道左轉，而有向左偏移車身
     之情事，則被告就其注意力所能及之狀況下，對其左方車
     道可能有直行之車輛之情事應加以注意，而依當時天候晴
     、日間自然光線、柏油路面乾燥、無缺陷、無障礙物、視
     距良好等情狀，並無不能注意之情事，竟疏未注意四周車
     輛之動態，確認四周車輛確有相當距離之狀況，即冒然左
     轉，被告顯有過失。
  ㈢原告請求被告賠償本件就系爭車輛之維修費用，有無理由？
  ⒈因故意或過失，不法侵害他人之權利者，負損害賠償責任；
    汽車、機車或其他非依軌道行駛之動力車輛，在使用中加損
    害於他人者，駕駛人應賠償因此所生之損害。但於防止損害
    之發生，已盡相當之注意者，不在此限，民法第184 條第1
    項前段、第191 條之2 分別定有明文。依上開規定，騎乘機
    車之人如有過失之不法駕駛行為，導致交通事故之發生並造
    成他人受損者，即應負損害賠償責任。又被保險人因保險人
    應負保險責任之損失發生，而對於第三人有損失賠償請求權
    者，保險人得於給付賠償金額後，代位行使被保險人對於第
    三人之請求權；但其所請求之數額，以不逾賠償金額為限，
    保險法第53條第1 項定有明文。基上，被告為動力車輛駕駛
    人，在機車使用中致系爭車輛受有損害，其具有過失已如上
    述，原告於系爭交通事故發生後已給付賠償金36,584元與劉
    怡苓，則其依民法第184 條第1 項前段、第191 條之2 規定
    ，請求被告負損害賠償責任，自屬有據。
  ⒉按物被毀損時，被害人除得依民法第196 條請求賠償外，並
    不排除民法第213 條至第215 條之適用，依民法第196 條請
    求賠償物被毀損所減少之價額，得以修復費用為估定之標準
    ，但以必要者為限（例如修理材料以新品換舊品，應予折舊
    ）。原告主張系爭車輛之修復費用為36,584 元債權，業據
    其提出勁順汽車股份有限公司估價單、系爭車輛照片估價單
    為證（本院卷第23-27 頁），且上開估價單所示修繕項目修
    繕位置均在右側，確為系爭車輛事故毀損之位置，應堪採信
    。雖被告辯稱維修費用過高偏離行情，惟被告對於究係哪一
    修理項目與系爭交通事故無因果關係，並未提出證據證明以
    實其說，空言抗辯修繕費用過高，自非可採。本件原告主張
    系爭車輛之修復費用共計36,584元（鈑金：7,500 元，塗裝
    ：8,827 元，材料：20,257元），並提出系爭車輛行車執照
    （107 年1 月出廠) 為佐（本院卷第21頁）。又其中零件部
    分之修復，既以新零件更換被損害之舊零件，揆諸前揭說明
    ，應將零件折舊部分予以扣除，始屬合理。依行政院所頒固
    定資產耐用年數表及固定資產折舊率表，【非運輸業用客車
    、貨車】之耐用年數為5 年，依平均法計算其折舊結果（即
    以固定資產成本減除殘價後之餘額，按固定資產耐用年數表
    規定之耐用年數平均分攤，計算折舊額），每年折舊率為5
    分之1 ，並參酌營利事業所得稅查核準則第95條第6 項規定
    「固定資產提列折舊採用定率遞減法者，以1 年為計算單位
    ，其使用期間未滿1 年者，按實際使用之月數相當於全年之
    比例計算之，不滿1 月者，以1 月計」，上開【非運輸業用
    客車、貨車】自出廠日107 年1 月，迄本件車禍發生時即
    108 年6 月27日，已使用1 年6 月，則零件扣除折舊後之修
    復費用估定為15,193元【計算方式：1.殘價＝取得成本÷(
    耐用年數＋1)即20,257÷( 5+1)≒3,376 （小數點以下四捨
    五入）；2.折舊額＝( 取得成本－殘價) ×1/（耐用年數）
    ×（使用年數）即( 20,257－3,376)×1/5 ×（1+6/12）≒
    5,064 （小數點以下四捨五入）；3.扣除折舊後價值＝（新
    品取得成本－折舊額）即20,257－5,064 ＝15,193】，另加
    計無庸折舊之鈑金：7,500 元，塗裝：8,827 元，因此原告
    得請求修復費用合計31,520元，是以原告主張以該金額作為
    被告賠償依據，即可採認，逾此範圍之請求，不應准許。
  ㈢系爭車輛駕駛人劉怡苓是否與有過失，其過失比例為何？
  ⒈損害之發生或擴大，被害人與有過失者，法院得減輕賠償金
    額，或免除之，為民法第217 條第1 項所明定，其立法目的
    在於平衡被害人與加害人之賠償責任，即於被害人本身對於
    損害之發生或擴大與有過失時，由法院斟酌情形，減輕或免
    除加害人之賠償金額，以免失諸過苛。
  ⒉汽車行駛時，駕駛人應注意車前狀況及兩車並行之間隔，並
    隨時採取必要之安全措施；本規則用詞，定義如下：一、汽
    車：指在道路上不依軌道或電力架線而以原動機行駛之車輛
    （包括機車）；道路交通安全規則第94條第3 項前段、第2
    條第1 項第1 款定有明文。故於交岔路口除交通號誌之外，
    依同規則第94條第3 項規定，汽車行駛時，仍應注意車前狀
    況，尚不因交通號誌之設置（即使交通號誌為綠燈亦無絕對
    之優先路權）即免除此項注意義務。而所謂車前狀況，應指
    駕駛人視線所及之範圍，包括車輛正前方及左、右前方，非
    僅指狹義之正前方，應指駕駛人就其注意力所及之狀況下，
    對於車前已存在或可能存在之事物加以注意，以便採取適當
    之反應措施而言。觀之本院勘驗上開現場談話紀錄錄音內容
    ，劉怡苓於現場坦認：肇事前駕駛自小客AWW-5265沿聯興路
    南往北方向，當時從快車道直行駛，有看到重機車MML-3921
    在道路上，但沒有特別去注意她的車子是怎麼行駛的等語，
    依上述劉怡苓自陳事發經過可知，系爭車輛直行前進時，被
    告乃左轉向左側車道偏斜後暫停待轉，在劉怡苓視線直視前
    方之下，應可且得注意系爭機車在其右前方，則劉怡苓就其
    注意力所能及之狀況下，對其右前方已存在之系爭機車欲左
    轉之情事應加以注意，而依當時天候晴、日間自然光線、柏
    油路面乾燥、無缺陷、無障礙物、視距良好等情狀，並無不
    能注意之情事，竟疏未注意車前狀況，致與被告機車發生碰
    撞，縱然被告亦難免其過失責任，劉怡苓當與有過失。本院
    綜合全部卷證結果，衡諸雙方肇事情節，認系爭交通事故之
    發生，劉怡苓應負百分之50過失責任，被告應負百分之50過
    失責任，尚為適當。因此，劉怡苓因被告之駕駛過失行為致
    其所有之系爭車輛受有損害，回復原狀所需之必要修理費用
    ，即為被保險人劉怡苓實際之損害，原告於給付保險金後，
    固得代位被保險人對被告請求損害賠償，惟原告既係代位請
    求損害賠償，自應繼受被保險人之過失責任，依民法第217
    條規定減輕被告50％賠償責任後，原告得請求之損害賠償金
    額為15,760元（計算式：31,520×50％＝15,760元）。
五、綜上所述，原告依民法第184 條第1 項前段、第191 條之2
    及保險法第53條第1 項規定，請求被告給付15,760元，及自
    起訴狀繕本送達之翌日即110 年5 月14日（本院卷第55頁）
    起至清償日止，按年息百分之5 計算之利息範圍內，為有理
    由，應予准許。逾此範圍之請求，為無理由，應予駁回。
六、本判決原告勝訴部分，係適用小額程序所為被告部分敗訴之
    判決，依民事訴訟法第436條之20 規定，應依職權宣告假執
    行。本院併依職權酌定相當擔保金額為被告得免假執行之宣
    告。
七、訴訟費用負擔之依據：民事訴訟法第79條。
中    華    民    國   110    年    10    月    27    日
                  高雄簡易庭  法  官    鄧怡君
以上正本係照原本作成。
如對本判決上訴，須於判決送達後20日內向本院提出上訴狀。如
委任律師提起上訴者，應一併繳納上訴審裁判費。
中    華    民    國   110    年    10    月    27    日
                              書記官    吳語杰